臺灣臺北地方法院刑事判決　　　　　　　100年度訴字第507號
公　訴　人　臺灣臺北地方法院檢察署檢察官
被　　　告　陳鴻德
上列被告因毒品危害防制條例案件，經檢察官提起公訴（100 年
度毒偵字第702 號），被告於本院準備程序為有罪之陳述，經合
議庭裁定由受命法官獨任行簡式審判程序，判決如下：
    主  文
陳鴻德施用第一級毒品，累犯，處有期徒刑壹年。
    事  實
一、陳鴻德於民國89年間因施用毒品案件，經臺灣板橋地方法院
    裁定送觀察、勒戒後，認無繼續施用毒品之傾向，於89年7
    月27日釋放出所，並經臺灣板橋地方法院檢察署檢察官於同
    日以89年度毒偵緝字第836 號為不起訴處分確定。復於同年
    間，因再犯施用毒品案件，經臺灣板橋地方法院以89年度毒
    聲字第5074號裁定送觀察、勒戒後，認有繼續施用毒品之傾
    向，經送強制戒治，於90年9 月14日戒治期滿出所，刑責部
    分，則經同院以89年易字第4139號判處有期徒刑7 月確定；
    又於93年間，因施用毒品案件，經同院以93年度訴字第1822
    號判決判處有期徒刑8 月確定。
二、其前於97年間，因竊盜案件，經臺灣板橋地方法院以97年度
    簡字第10637 號判決判處有期徒刑3 月、3 月，定應執行有
    期徒刑5 月確定；又於98年間，因竊盜等案件，經臺灣板橋
    地方法院分別以98年度易字第340 號判決判處有期徒刑3 月
    、4 月，定應執行刑為有期徒刑5 月確定；另因施用毒品案
    件，經同院以98年度訴字第63號判決判處有期徒刑8 月確定
    ，上開案件經同院以98年度聲字第2765號裁定定應執行刑為
    有期徒刑1 年3 月確定，於99年6 月6 日縮刑期滿執行完畢
    出監。
三、詎其猶不知悔改，基於同時施用第一級毒品海洛因及第二級
    毒品甲基安非他命之犯意，於100 年2 月21日晚間9 時許為
    警採尿時起回溯26小時內之某時，在新北市板橋區挪威森林
    汽車旅館內，以將海洛因、甲基安非他命均置入玻璃球內燒
    烤吸食煙霧之方式，同時施用第一級毒品海洛因及第二級毒
    品甲基安非他命乙次。嗣於100 年2 月21日晚間9 時許，與
    施裕莉及林宏澤一同搭乘王苙權（由臺灣臺北地方法院檢察
    署檢察官另案偵辦）所駕駛車牌號碼7563-FJ 號自小客車，
    行經臺北市中山區○○○路107 巷91號前為警盤查，而查悉
    上情。
四、案經臺北市政府警察局中山分局報告臺灣臺北地方法院檢察
    署檢察官偵查起訴。
    理  由
一、本件被告陳鴻德所犯為毒品危害防制條例第10條第1 項、第
    2 項之施用第一級、第二級毒品罪，非死刑、無期徒刑、最
    輕本刑為3 年以上有期徒刑之罪，或高等法院管轄第一審之
    案件，被告於本院準備程序進行中，就被訴事實為有罪之陳
    述，經本院認合於刑事訴訟法第273 條之1 第1 項之規定，
    裁定進行簡式審判程序，合先敘明。
二、訊據被告對上開事實，於本院準備程序及簡式審判程序中均
    坦承不諱（見本院卷第44至49頁），且其為警查獲後採集之
    尿液（檢體編號：045927號）送經台灣尖端先進生技醫藥股
    份有限公司以EIA 酵素免疫分析法、GC/MS 氣相層析質譜儀
    法初步及確認檢驗後，呈嗎啡、安非他命、甲基安非他命陽
    性反應，有該公司100 年3 月9 日濫用藥物檢驗報告及臺北
    市政府警察局偵辦毒品案件尿液檢體委驗單在卷可稽（見10
    0 年度毒偵字第702 號卷第128 、130 頁）。足認被告前揭
    自白與事實相符，應堪採信。本件事證明確，其施用第一級
    、第二級毒品之犯行洵堪認定。
三、按毒品危害防制條例於92年7 月9 日修正公布，自93年1 月
    9 日施行，其中第20條、第23條將施用毒品之刑事處遇程序
    ，區分為「初犯」及「5 年內再犯」、「5 年後再犯」。依
    其立法理由之說明：「初犯」，經觀察勒戒或強制戒治後，
    應為不起訴處分或不付審理之裁定；經觀察勒戒或強制戒治
    執行完畢釋放後，「5 年內再犯」者，因其再犯率甚高，原
    實施之觀察勒戒及強制戒治既已無法收其實效，爰依法追訴
    或裁定交付審理。至於經觀察勒戒或強制戒治執行完畢釋放
    後，「5 年後再犯」者，前所實施之觀察勒戒或強制戒治已
    足以遮斷其施用毒品之毒癮，為期自新及協助其斷除毒癮，
    仍適用「初犯」規定，先經觀察勒戒或強制戒治之程序。從
    而依修正後之規定，僅限於「初犯」及「5 年後再犯」二種
    情形，始應先經觀察勒戒或強制戒治程序。倘被告於5 年內
    已再犯，經依法追訴處罰，縱其第3 次（或第3 次以上）再
    度施用毒品之時間，在初犯經觀察勒戒或強制戒治執行完畢
    釋放5 年以後，已不合於「5 年後再犯」之規定，且因已於
    「5 年內再犯」，顯見其再犯率甚高，原實施觀察、勒戒或
    強制戒治，已無法收其實效，即應依該條例第10條處罰（最
    高法院95年度第7 次、97年度第5 次刑事庭會議決議參照）
    。準此，茍被告施用毒品之犯行，前經觀察、勒戒或強制戒
    治執行完畢釋放後，5 年內曾再因施用毒品之行為，而經法
    院判處刑罰之處遇程序確定者，縱其係於觀察、勒戒或強制
    戒治執行完畢5 年後再為本案施用毒品犯行，應認屬「再犯
    」之範疇，而應逕依毒品危害防制條例第10條之規定處罰。
    經查，被告於89年間因施用毒品案件，經臺灣板橋地方法院
    裁定送觀察、勒戒後，認無繼續施用毒品之傾向，於89 年7
    月27日釋放出所，復於同年間，因再犯施用毒品案件，復經
    同院裁定送觀察、勒戒後，認有繼續施用毒品之傾向，經送
    強制戒治，於90年9 月14日戒治期滿出所，刑責部分，則經
    同院以89年易字第4139號判處有期徒刑7 月確定；又於93年
    間，因施用毒品案件，經同院以93年度訴字第1822號判決判
    處有期徒刑8 月確定等情，有上開判決及臺灣高等法院被告
    前案紀錄表乙份在卷可按，被告既於89年7 月27日觀察、勒
    戒執行完畢釋放後之5 年內曾再犯上開兩次施用毒品之罪，
    並經依法追訴處罰，是其於觀察、勒戒執行完畢釋放5 年後
    再犯本案施用第二級毒品犯行，徵諸前開最高法院95年度第
    7 次、97年度第5 次刑事庭會議決議意旨，已不合於「5 年
    後再犯」之規定，且因已於「5 年內再犯」，顯見其再犯率
    甚高，原實施觀察、勒戒或強制戒治程序已無法收其實效，
    自應依法予以論罪科刑。
四、核被告所為，係犯毒品危害防制條例第10條第1 項施用第一
    級毒品罪、第10條第2 項施用第二級毒品罪。其施用前持有
    第一級毒品海洛因及第二級毒品甲基安非他命之低度行為，
    分別為施用之高度行為吸收，均不另論罪。其一施用行為同
    時觸犯施用第一級毒品與施用第二級毒品二罪名，為想像競
    合犯，應從一重之施用第一級毒品罪處斷。又按實務上毒犯
    施用毒品之方法甚多，實務上亦曾見人犯同時混合施用海洛
    因及甲基安非他命之案例，本件無積極證據證明被告係先後
    於不同時、地施用海洛因及甲基安非他命，且被告陳稱其係
    同時施用海洛因及甲基安非他命（見本院卷第45頁），基於
    罪疑惟輕之法則，應認被告係以一行為觸犯上揭2 罪名，為
    想像競合犯，應從一重之施用第一級毒品罪處斷，起訴書認
    係數罪，尚有未洽。又被告有事實欄二、所載之犯罪科刑及
    執行情形，此有臺灣高等法院被告前案紀錄表在卷可按，其
    受有期徒刑之執行完畢後5 年以內，故意再犯本件有期徒刑
    以上之罪，為累犯，應依刑法第47條第1 項規定加重其刑。
    爰審酌被告前因施用毒品，歷經觀察、勒戒程序，並經追訴
    審判，惟仍未能完全戒絕毒癮，復再犯本件施用毒品罪，其
    施用毒品對於社會秩序固有間接之影響，惟本質上尚屬自我
    戕害行為，暨被告之素行、生活狀況、智識程度、犯後坦承
    犯行之態度等一切情狀，量處如主文所示之刑。
五、末查，警方於王苙權所駕駛上開車輛之駕駛座下方扣得之第
    一級毒品海洛因4 包（淨重共計6.43公克）及甲基安非他命
    吸食器1 組，均非被告所有，且非被告為本件犯罪所用之物
    ，而為真實姓名、年籍不詳，綽號「小武」之成年男子所有
    ，除據被告供認在卷（見100 年度毒偵字第702 號卷第23至
    25頁、第103 至104 頁、本院卷第45頁），復有證人施裕莉
    、王苙權及林宏澤於警詢及偵訊時之陳述可參（見同上偵查
    卷第11至22頁、第103 至104 頁），本院復查無其他積極證
    據足資認定確係被告所有之物，或屬另案證物，爰均不予宣
    告沒收銷燬及沒收之，附此敘明。
據上論斷，應依刑事訴訟法第273 條之1 第1 項、第299 條第1
項前段，毒品危害防制條例第10條第1 項、第2 項，刑法第11條
前段、第55條、第47條第1 項，判決如主文。
本案經檢察官陳仕蘭到庭執行職務
中    華    民    國   100    年    6     月    13    日
                  刑事第十九庭  法  官  林佑珊
上正本證明與原本無異。
如不服本判決應於收受送達後10日內向本院提出上訴書狀，並應
敘述具體理由；其未敘述上訴理由者，應於上訴期間屆滿後20日
內向本院補提理由書（均須按他造當事人之人數附繕本）「切勿
逕送上級法院」。
                                書記官  陳宏璋
中    華    民    國   100    年    6     月    14    日
附錄本判決論罪科刑法條：
毒品危害防制條例第10條
施用第一級毒品者，處6月以上5年以下有期徒刑。
施用第二級毒品者，處3年以下有期徒刑。